臺灣士林地方法院行政訴訟判決　
111年度交字第64號
原      告  董龍祺  
被      告  臺北市交通事件裁決所

代  表  人  蘇福智  
訴訟代理人  吳維中  
上列當事人間交通裁決事件，原告不服被告中華民國111年1月26
日北市裁催字第22-AH0000000號裁決，提起行政訴訟，本院判決
如下：
    主  文
原告之訴駁回。
訴訟費用新臺幣參佰元由原告負擔。
    事實及理由
壹、程序事項：
　　本件原告因不服被告於民國111年1月26日以北市裁催字第22
    -AH0000000號違反道路交通管理事件裁決書（下稱原處分）
    ，裁處其罰鍰新臺幣（下同）1,200元，提起行政訴訟，依
    行政訴訟法第237條之1規定，應適用交通裁決事件訴訟程序
    ，本院並依同法第237條之7規定，爰不經言詞辯論，逕為判
    決。
貳、實體事項：
一、爭訟概要：
　　臺北市政府警察局南港分局（下稱舉發機關）交通分隊員警
    查證後，認民眾於110年11月1日檢具違規證據資料檢舉，原
    告駕駛其所有車牌號碼000-0000號大型重型機車（下稱系爭
    機車），於110年11月1日7時53分許，行經臺北市南港區忠
    孝東路七段與同段265巷時，有「汽車駕駛人未依規定使用
    方向燈」違規事實屬實，而於110年11月15日填製臺北市政
    府警察局北市警交字第AH0000000號舉發違反道路交通管理
    事件通知單（下稱舉發通知單）予以舉發車主即原告，並記
    載應到案日期為110年12月30日前（嗣更新為111年2月7日前
    ，見本院卷第52頁）。原告於110年12月22日向被告陳述意
    見，經舉發機關函復違規事實屬實，原告遂於111年1月26日
    向被告申請開立裁決書，被告乃於同日作成原處分，依道路
    交通管理處罰條例第42條，裁處其罰鍰1,200元。原告不服
    ，遂提起本件行政訴訟。
二、原告起訴主張：
　㈠依道路交通安全規則第109條第2項第2款，變換車道時，應先
    顯示欲變換車道方向燈，並應顯示至完成變換車道之行為，
    並未規定僅顯示右側方向燈。原告變換車道時，系爭機車兩
    側均有方向指示燈顯示，故完成變換車道之行為時右側方向
    燈是有顯示的等語。
　㈡並聲明：原處分撤銷。
三、被告答辯略以：
　㈠卷查本案經舉發機關就違規事實查復，系爭機車於前揭時、
    地，因駕駛人變換車道時未顯示方向燈遭民眾檢舉，舉發機
    關員警依違反道路交通管理處罰條例第42條據以舉發。經再
    檢視檢舉影片（檔案名稱：AH0000000.MP4），影片時間07
    ：53：31至33秒，系爭機車變換至最外側車道時車身左右兩
    側均有燈光閃爍，而非顯示右側方向燈，未依規定使用方向
    燈違規屬實，依法舉發尚無違誤。請依法駁回原告之訴，以
    維法紀。
　㈡並聲明：原告之訴駁回。
四、本院之判斷：
　㈠按「汽車駕駛人，不依規定使用燈光者，處新臺幣一千二百
    元以上三千六百元以下罰鍰。」，道路交通管理處罰條例第
    42條定有明文。又按「行車遇有轉向、減速暫停、讓車、倒
    車、變換車道等情況時所用之燈光及駕駛人之手勢，應依下
    列規定：…六、變換車道時，應先顯示欲變換車道方向之燈
    光或手勢。」、「汽車駕駛人，應依下列規定使用方向燈：
    …二、左（右）轉彎時，應先顯示車輛前後之左（右）邊方
    向燈光；變換車道時，應先顯示欲變換車道方向之燈光，並
    應顯示至完成轉彎或變換車道之行為。…」，道路交通安全
    規則第91條第1項第6款、第109條第2項第2款亦有明定。另
    按「對於違反本條例之行為者，民眾得敘明違規事實或檢具
    違規證據資料，向公路主管或警察機關檢舉，經查證屬實者
    ，應即舉發。但行為終了日起逾七日之檢舉，不予舉發。」
    ，道路交通管理處罰條例第7條之1定有明文。
　㈡經查，原告駕駛系爭機車，於上揭時、地，有「汽車駕駛人
    未依規定使用方向燈」事實等情，有舉發通知單（本件違規
    時間110年11月1日，檢舉日期為同日，合於道路交通管理處
    罰條例第7條之1之規定）、採證照片、舉發機關110年12月2
    4日北市警南分交字第1103049215號函、機車車籍查詢資料
    、舉發機關111年3月29日北市警南分交字第1113035351號函
    暨所附檢舉明細等件附卷可稽（見本院卷第36-40、48-49、
    58、72-74頁）。
　㈢原告雖主張：依道路交通安全規則第109條第2項第2款，並未
    規定僅顯示右側方向燈，伊變換車道時，系爭機車兩側均有
    方向指示燈顯示，故完成變換車道之行為時右側方向燈是有
    顯示的等語。經查：
　⒈本院當庭勘驗本件採證影像（檔案名稱：AH0000000.MP4），
    勘驗結果為：「錄影畫面一開始左下角顯示時間為西元2021
    年11月1日，影像時間07：53：24（此為錄影畫面所示時間
    ，下同），可看見當時陰天，日間光線充足，有聲音。檢舉
    人行駛於忠孝東路七段（見本院卷第78頁擷取畫面1）。於0
    7：53：31，可看見系爭機車（如紅色圓框所示）行駛於忠
    孝東路七段（見本院卷第78頁擷取畫面2）。於07：53：31
    ，可看見系爭機車（如紅色圓框所示）欲變換至右側車道，
    其閃爍雙黃燈，未顯示右方向燈（見本院卷第80頁擷取畫面
    3）。於07：53：31，可看見系爭機車（如紅色圓框所示）
    向右變換車道，未顯示右方向燈（見本院卷第82頁擷取畫面
    4）。於07：53：31，可看見系爭機車（如紅色圓框所示）
    行駛於中線車道，其閃爍雙黃燈，未使用方向燈（見本院卷
    第84頁擷取畫面5）。於07：53：32，可看見系爭機車（如
    紅色圓框所示）欲向右變換車道，其閃爍雙黃燈，未顯示右
    方向燈（見本院卷第86頁擷取畫面6）。於07：53：33，可
    看見系爭機車（如紅色圓框所示）向右變換車道，其閃爍雙
    黃燈，未顯示右方向燈（見本院卷第88頁擷取畫面7）。於0
    7：53：33，可看見系爭機車（如紅色圓框所示）向右變換
    至外側車道，未顯示右方向燈（見本院卷第90頁擷取畫面8
    ）。於07：53：33，可看見系爭機車（如紅色圓框所示）行
    駛至忠孝東路七段與同段265（原誤載為263巷）巷，並閃爍
    雙黃燈（見本院卷第92頁擷取畫面9）。於07：53：35，可
    看見系爭機車（如紅色圓框所示），行駛於忠孝東路七段，
    並閃爍雙黃燈（見本院卷第94頁擷取畫面10）。於07：53：
    35，可看見系爭機車（如紅色圓框所示）行駛於忠孝東路七
    段（見本院卷第96頁擷取畫面11）。」，有勘驗筆錄在卷可
    按（見本院卷第101-102頁）。依勘驗結果，系爭機車行駛
    於臺北市南港區忠孝東路七段，變換至右側車道，未顯示右
    方向燈，原告駕駛系爭機車未依規定使用方向燈之違規事實
    ，應堪認定。
　⒉至原告主張：道路交通安全規則並未規定僅顯示右側方向燈
    ，伊變換車道時，系爭機車兩側均有方向指示燈顯示等語。
    經核，依道路交通安全規則第91條第1項第6款、第109條第2
    項第2款之規定，變換車道應先顯示欲變換車道方向之燈光
    ，並應顯示至完成變換車道，此係為提醒後方駕駛人其行車
    動態，使後方駕駛人及早因應，確保行車安全，故變換車道
    應顯示者為「欲變換車道方向」之燈光，原告主張系爭機車
    「兩側」均有方向指示燈顯示，顯非可採。
五、綜上所述，本件原告於前揭時、地，駕駛系爭機車，有「汽
    車駕駛人未依規定使用方向燈」之違規事實，被告依道路交
    通管理處罰條例第42條、違反道路交通管理事件統一裁罰基
    準及處理細則（依該細則第2條第2項，大型重型機車之處罰
    比照小型車之裁罰基準辦理，附此敘明）及違反道路交通管
    理事件統一裁罰基準表之規定，裁處原告罰鍰1,200元，並
    無違誤。原告訴請撤銷為無理由，應予駁回。
六、本件判決基礎已臻明確，兩造其餘之攻擊防禦方法經本院斟
    酌後，核與判決不生影響，無一一論述之必要，併予敘明。
七、本件第一審裁判費為300元，應由原告負擔，爰確定第一審
    訴訟費用額如主文第2項所示。
八、據上論結，本件原告之訴為無理由，依行政訴訟法第237條
    之7、第237條之8第1項、第98條第1項前段，判決如主文。
中　　華　　民　　國　　111 　年　　4 　　月　　18　　日
　　　　　　　　　行政訴訟庭　法　官　林宜靜
以上為正本係照原本作成。
如不服本判決，應於判決送達後20日內，向本院提出上訴狀並表
明上訴理由（原判決所違背之法令及其具體內容或依訴訟資料可
認為原判決有違背法令之具體事實），其未載明上訴理由者，應
於提出上訴後20日內向本院補提理由書（上訴狀及上訴理由書均
須按他造人數附繕本，如未按期補提上訴理由書，則逕予駁回上
訴），並應繳納上訴裁判費新臺幣750元。
中　　華　　民　　國　　111 　年　　4 　　月　　18　　日
                              書記官  鍾堯任